最高法院刑事判決　　　　　　　　　　　　　　　九十三年度台上字第三四三三號
　　上　訴　人　甲○○
　　選任辯護人　賴錦源律師
右上訴人因違反槍砲彈藥刀械管制條例案件，不服台灣高等法院台中分院中華民國九
十三年二月十一日第二審更審判決（九十二年度重上更(一)字第三０六號，起訴案號：
台灣南投地方法院檢察署八十八年度偵字第二八四、三七八號），提起上訴，本院判
決如左：
    主  文
原判決撤銷，發回台灣高等法院台中分院。
    理  由
本件原判決以上訴人甲○○於民國八十八年一月八日凌晨零時許，與吳昭男、廖文宏
、莊政勳、李雅琪、劉智惠、徐文輝及徐文輝之妻等人至南投縣埔里鎮○○路四十號
嘉年華ＫＴＶ八一六包廂內唱歌、飲酒，於同日凌晨零時四十分許，因上訴人誤闖隔
壁八一五號包廂，遭該包廂內唱歌之林俊榮、黃海強等人訕笑後返回八一六包廂，莊
政勳得知後即與廖文宏、上訴人前往隔壁八一五包廂質問進而發生爭吵，上訴人心有
不甘，乃思予以教訓，遂與莊政勳、廖文宏（上開二人經第一審判刑確定）共同基於
傷害之犯意聯絡及行為分擔，由上訴人與廖文宏駕車外出至埔里鎮○○路○段五一一
號三樓，由其上樓取出制式貝瑞塔手槍二枝（槍枝管制編號0000000000號
黑色、0000000000號銀色，均各含彈匣一個，槍內並分別裝有五顆、七顆
之九ＭＭ制式子彈；公訴人誤認係不具殺傷力之改造四五手槍及具有殺傷力之德製八
厘米模型槍），而未經許可共同持有之，並回到嘉年華ＫＴＶ與莊政勳會合，由廖文
宏將上開黑色制式手槍交予莊政勳後，三人再進入該ＫＴＶ八一五包廂內，莊政勳即
持該黑色制式手槍槍托毆打黃海強，廖文宏與上訴人則交互以另枝銀色制式手槍之槍
托或空手圍毆林俊榮，致林俊榮受傷、黃海強受有頭部外傷併左頂部及後枕部頭皮割
裂傷各約○‧五公分及一‧五公分長（傷害部分業據林俊榮、黃海強撤回告訴）。其
間，莊政勳另單獨持槍朝黃海強頭頂部上方射擊子彈一發，以恫嚇黃海強並再持該槍
托毆打黃海強，嗣經吳昭男（吳昭男業經檢察官另為不起訴處分）勸阻後，莊政勳、
廖文宏、上訴人三人始先後離去，廖文宏並將上開兩枝制式手槍（內含子彈）帶回埔
里鎮○○街一六三巷十八號家中客廳暫放。嗣經警方循線前往埔里鎮○○街一六三巷
十八號廖文宏住處客廳，搜扣得彼等共同持有之上開制式貝瑞塔手槍二枝、制式子彈
十二顆（槍內各有五顆、七顆）等情，因而撤銷第一審判決，改判依想像競合犯之例
，從一重論處上訴人共同未經許可持有手槍罪刑，固非無見。
惟按本件第一審判決之對象除上訴人外，尚有共同被告廖文宏、莊政勳、田豐義、林
俊榮，僅上訴人不服第一審判決向原審提起第二審之上訴，檢察官及其餘被告均未提
起上訴，乃原判決竟將第一審判決全部撤銷，於法自有未合。又被告以外之人於審判
外之言詞或書面陳述，除法律有規定者外，不得作為證據；另證人依法應具結而未具
結者，其證言不得作為證據，再司法警察（官）詢問受拘提、逮捕之被告或犯罪嫌疑
人時，違背應告知被告得保持緘默，無須違背自己之意思而為陳述及得選任辯護人之
規定，其所取得之自白及其他不利之陳述，除經證明其違背非出於惡意，且該自白或
陳述係出於自由意志者外，不得作為證據；本件原審裁判時之刑事訴訟法第一百五十
九條第一項、第一百五十八條之三、第一百五十八條之二分別定有明文。本件原判決
理由內，引用共犯廖文宏、及證人劉智惠、林俊榮、黃海強、黃海斌、黃海龍等人於
警詢時之陳述為認定上訴人有本件犯行之證據，並未說明為何上開供述證據均具證據
能力之理由，揆之上開說明逕採為論罪之基礎，理由稍嫌欠備；再原判決理由內逕行
引用廖文宏、劉智惠、林俊榮、田豐義、黃海強、黃海斌、黃海龍等人之供述證據而
認上訴人有本件犯行（見原判決第七至十二頁），但對上開供述證據中多處相互不符
之陳述，諸如：依林俊榮八十八年一月八日警訊筆錄之陳述（見原判決第一０頁），
似指開槍之人為甲○○，與原判決事實欄認定開槍之人為莊政勳並不相符；又依廖文
宏八十八年一月八、九日警訊筆錄之陳述（見原判決第七頁），似指廖文宏拿銀色貝
瑞塔手槍，上訴人持黑色貝瑞塔手槍，與原判決事實欄認廖文宏將黑色制式手槍交予
莊政勳，亦不相符；原判決並未說明其證據取捨及判斷之理由，即籠統採為論罪之基
礎，亦有判決理由不備之不當。以上諸端，或為上訴意旨所指摘，或為本院得依職權
調查之事項，應認原判決仍有撤銷發回更審之原因。又原判決不另為不受理之諭知部
分，基於審判不可分之原則，亦一併發回，合予指明。
據上論結，應依刑事訴訟法第三百九十七條、第四百零一條，判決如主文。
中　　　華　　　民　　　國　　九十三　　年　　　七　　　月　　　八　　　日
                              最高法院刑事第七庭
                                  審判長法官  莊　登　照
                                        法官  洪　明　輝
                                        法官  黃　一　鑫
                                        法官  魏　新　和
                                        法官  林　秀　夫
      右正本證明與原本無異
                                              書  記  官
中　　　華　　　民　　　國　　九十三　　年　　　七　　　月　　 十五 　　日
                                                                    ｍ
